臺灣屏東地方法院刑事判決　　　　　　　　　　　　　　九十年度訴字第四七號
　　公　訴　人　臺灣屏東地方法院檢察署檢察官
　　被　　　告　丙○○
右列被告因偽造文書等案件，經檢察官提起公訴（八十九年度偵字第六二０五號），
本院判決如左：
    主  文
丙○○連續意圖為自己不法之所有，而侵占自己持有他人之物，處有期徒刑伍月，如
易科罰金，以佰元折算壹日。
    事  實
一、丙○○原係屏東縣內埔鄉龍泉榮民醫院護士，見住院榮民甲○○年邁且稍有積蓄
    ，遂鼓吹甲○○在外租屋安養，甲○○未疑有他，乃委由丙○○代為處理一切相
    關事宜。民國八十八年一月十二日（公訴人誤載為一月十四日）為處理一切相關
    事宜之便，乃將甲○○存有退休俸之郵政存簿所有款項，全部轉至屏東勝利路郵
    局，另開立新帳戶，同時為甲○○租用月租金新台幣（下同）二萬六千元坐落屏
    東市○○街房屋（公訴人誤載為屏東市○○街一四八號），嗣因房租太貴，於三
    個月後，則另承租坐落屏東市○○街一四八號予甲○○居住。在該期間內，丙○○竟基於為自己不法所有之概括犯意，利用為甲○○處理日常生活相關事宜之機
    會，多次持甲○○前開新開立屏東勝利路郵局郵政帳戶之提款卡（公訴人誤載為
    以印章、郵局存摺提領），提領五萬元、六萬元不等之款項，自八十八年一月十
    二日至同年八月二十一日自存款金額為七十一萬三千四三十七元之帳戶內，共提
    領七十一萬三千零二十一元（其中二十一元為跨行提款費用，另於八十八年二月
    九日至同年月二十五日間有一筆二萬元提款郵局未列出），除支付如丙○○該期
    間內所載流水帳之支出計五十五萬零八百元外，餘十六萬二千二百二十一元則予
    以侵占入己。八十八年七月三十一日亦承前之概括犯意，向乙○○索取甲○○出
    售房屋價金十萬元後，予以侵占入己，共計二十六萬二千二百二十一元，嗣於八
    十八年十一月間在嘉鴻老人養護中心時，由乙○○協助辦理提款卡補發，始查知
    上情。
二、案經甲○○訴由屏東縣警察局內埔分局報請臺灣屏東地方法院檢察署檢察官偵查
    起訴。
    理  由
一、訊據被告固坦承為甲○○處理安養及看護之相關事宜，惟矢口否認涉有前揭犯行
    ，並辯稱：全部的錢都是用在甲○○身上，甲○○偶而會犒賞我，給我一萬、二
    萬、三萬元之零用金云云。經查：
(一)、上開事實，雖甲○○於本院審理時無法明確表示該事實經過，惟其於八十九年五
    月三日警詢，及行政院國軍退除役官兵輔導委員會龍泉民醫院在八十九年一月二
    十四日之訪問筆錄（參偵查卷第二十一頁至第二十三頁）均陳述綦詳，且甲○○
    於八十八年七月三十一日手稿亦表明「在屏東市○○路郵局被她盜領只剩下四百
    一十六元，在高雄縣梓官鄉之民房賣了十萬元，也被她拿去」（參偵查卷第四十
    二頁）等詞，復參之被告於八十八年七月三十一日下午即已自乙○○處取走十萬
    元，有被告所立書據為憑（參偵查卷第四十三頁），而甲○○卻於八十八年八月
    九日給予乙○○之信函卻謂「而後晚上通了電話請第二天去叫丙○○小姐但是我
    又不叫他去拿，是不是她去了妳那裡拿去了，請來信告知」（參偵查卷第三十八
    頁）等詞，被告自乙○○取走十萬元後，並未交予甲○○而予以侵占入己，應甚
    明確。
(二)、又被告為甲○○處理安養之相關事宜，自八十八年一月十六日至同年七月日就所
    支出明細為流水式記載，其中一帳冊內頁抬頭標為「高姐」，且其內記載繁瑣，
    顯非臨訟杜撰，有該附卷二紙帳冊內頁（參本院卷第十八頁、第十九頁）在卷可
    參。雖其內有部分係「查伯伯四萬元」、「查伯伯五萬五千元」之記載，姑不論
    是否確如被告所言係甲○○之零用金，就被告所登載之帳頁，其支出合計為五十
    五萬零八百元（包括抬頭標為「高姐」部分），再比對甲○○存款原為六十一萬
    七千四百五十三元、六月二十日利息二千四百八十元、七月份退休俸九萬三千五
    百零四元，其存款共計七十一萬三千四三十七元，而被告以提款卡多次提領計七
    十一萬三千零二十一元，餘四百十六元於存款簿內（參本院卷第六十六頁、偵查
    卷第四十七頁），上開提領款合計金額與帳冊所載支出總額間有十六萬二千二百
    二十一元之差距，被告未有明確支出登載及合理支出之說明，顯係為自己不法所
    有而侵占入己。雖被告提出某部分收據，本院審核後，認與其所製作之帳頁重複
    ，自無庸重複計算，因之亦難採為被告有合理支出之說明。又被告所稱「戊○○
    」之人係看護，有看護費之支出，經本院命警訪查並無「戊○○」或「丁○○」
    其人，有屏東縣警察局屏東分局於九十一年三月一日以91屏警分刑字第九一００
    三二八八七號函覆本院在卷可參（見本院卷第九十一頁），縱如被告所言確有高
    姓女子之看護人員存在，而據被告自行登載之帳頁，其中一頁帳頁之抬頭載為「
    高姐」，此部分自足以說明該看護費用之支出，被告所提之證人「戊○○」實無
    從證明其有為甲○○支出之合理說明，灼然甚明。
(三)、綜上，被告對其提領款總額與所登載支出明細間之差距，並未有合理說明，顯係
    易持有為所有，被告所辯全部的錢都是用在甲○○身上云云，顯屬無稽。又被告
    將乙○○所交付之十萬元，予以侵吞入己，已如前述，本件事證已臻明確，被告
    犯行洵堪認定，應依法論科。
二、核被告丙○○所為，係犯刑法第三百三十五條第一項之普通侵占罪。其先後多次
    犯行，時間緊接，犯罪構成要件相同，顯係基於概括犯意反覆為之，為連續犯，
    應依刑法第五十六條之規定論以一罪，並加重其刑。爰審酌被告犯罪動機、目的
    、手段、利用榮民脆弱心態、犯罪所生危害，及於審理中刻意提供不明確訊息藉
    以規避侵占事實，暨其犯罪後猶飾詞狡辯，犯罪後態度不佳等一切情狀，爰量處
    如主文所示之刑。又刑法第四十一條第一項已於被告行為後之九十年一月四日修
    正，同月十日經總統公布施行，修正為：「犯最重本刑為五年以下有期徒刑以下
    之刑之罪，而受六個月以下有期徒刑或拘役之宣告，因身體、教育、職業、家庭
    之關係或其他正當事由，執行顯有困難者，得以一元以上三元以下折算一日，易
    科罰金。但確因不執行所宣告之刑，難收矯正之效，或難以維持法秩序者，不在
    此限。」，新舊法比較，以新法較有利於行為人，爰依刑法第二條第一項及第四
    十一條第一項規定，並諭知易科罰金之折算標準，以資儆懲。
三、至於公訴人認被告另涉犯刑法第二百十六條之行使第二百十條偽造私文書、第三
    百二十條第一項竊盜等罪嫌，本院認此部分犯罪事實係構成同法第三百三十五條
    第一項之普通侵占罪，核與其侵占十萬元部分之犯罪事實有連續犯之裁判上一罪
    關係，此部分爰不另為無罪之諭知，附此敘明。
據上論斷，應依刑事訴訟法第二百九十九條第一項前段，刑法第五十六條、第三百三
十五條第一項、第二條第一項、第四十一條第一項，罰金罰鍰提高標準條例第一條前
段、第二條，判決如主文。
本案經檢察官蔡榮龍到庭執行職務
中      華      民      國      九十一      年      四    月    三十    日
                                      臺灣屏東地方法院刑事第二庭
審判長法  官  吳永宋
                                                法  官  陳松檀
                                                法  官  李淑惠
右正本證明與原本無異。
如不服本判決應於收受本判決後送達後十日內向本院提出上訴書狀，其未敘述上訴理
由者，並得於提起上訴後十日內向本院補提理由書狀（均須按他造當事人之人數附繕
本 ）「切勿逕送上級法院」
                                          書記官        魏慧夷
中      華      民      國      九十一      年      四    月    三十    日
附錄論罪法條
刑法第三百三十五條
 (普通侵占罪)
意圖為自己或第三人不法之所有，而侵占自己持有他人之物者，處五年以下有期徒刑
、拘役或科或併科一千元以下罰金。
前項之未遂犯罰之。
